【裁判字號】    89,上易,1998
【裁判日期】    890929
【裁判案由】    違反毒品危害防制條例
【裁判全文】
臺灣高等法院高雄分院刑事判決                  八十九年度上易字第一九九八號
    上訴人
    即被告  甲○○
右上訴人因違反毒品危害防制條例案件，不服臺灣高雄地方法院八十九年度易字第二
五五○號中華民國八十九年九月二十九日第一審判決（起訴案號：臺灣高雄地方法院
檢察署八十九年度毒偵字第二七五三號），提起上訴，本院判決如左：
      主  文
上訴駁回。
      事  實
一、甲○○曾於民國（下同）八十五年、八十六年間，均因違反麻醉藥品管理條例案
    件，分別經法院判處有期徒刑四月、五月、六月，並於八十五年十二月九日執行
    完畢、八十六年三月二十六日縮刑執行完畢、八十六年十二月十六日易科罰金執
    行完畢。又於八十六年間因施用毒品案件，經台灣高雄地方法院依職權以八十七
    年度易字第二三五五號裁定送觀察、勒戒後，認有繼續施用毒品之傾向，再經該
    院以八十七年度易字第二三五五號裁定令入戒治處所施以強制戒治一年，執行三
  月後，經裁定停止戒治，所餘戒治期間交付保護管束，嗣因保護管束已執行期滿
    ，未經撤銷，再經該院於八十八年九月三十日以八十七年度易字第二三五五號判
    決免刑確定，猶不知悔改。明知安非他命係毒品，竟基於概括之犯意，分別於八
    十九年四月八日下午六時三十分許、八十九年七月五日下午六時三十分許回溯二
    十四小時內某時，連續在不詳處所，各施用毒品危害防制條例第二條第二項第二
    款所列之第二級毒品安非他命一次。嗣為警分別於八十九年四月八日晚上八時五
    十分許、八十九年七月五日下午六時三十分許，在其位於高雄縣鳥松鄉○○村○
    ○路一六二巷二五弄六號住處查獲，前者並扣得第二級毒品安非他命（驗前毛重
    ○‧五三公克、驗後毛重○‧四八公克）、及其所有供施用毒品所用沾有安非他
    命殘渣之玻璃燈泡吸食器一組、吸管一支。
二、案經高雄縣警察局仁武分局移送臺灣高雄地方法院檢察署檢察官偵查起訴。
    理  由
一、訊之上訴人即被告甲○○固坦承有於八十九年四月八日下午六時三十分許，在不
    詳處所施用第二級毒品安非他命一次之事實，惟矢口否認有於八十九年七月五日
    下午六時三十分許回溯二十四小時內某時，在不詳處所有施用第二級毒品安非他
    命一次之犯行，辯稱伊當日係因通緝被抓，沒有施用毒品，不知為何驗尿結果會
    有甲基安非他命反應云云。經查，被告於八十九年四月八日晚上八時五十分許、
    八十九年七月五日下午六時三十分許為警查獲所採集之尿液，經分別送請高雄縣
    衛生局檢驗結果，均檢出甲基安非他命呈陽性反應，有該局八十九年四月十八日
    八九煙檢字第一二○六號、八十九年七月二十一日八九煙檢字第二○一六號煙毒
    尿液檢驗成績書各一紙附卷可稽。而甲基安非他命經口服投與後，約百分之七十
    於二十四小時內可自尿液中排出，又其尿液內含甲基安非他命成分之檢出，與投
    與甲基安非他命的量、個人體質、檢驗儀器之精密度有關，通常採尿化驗是否呈
    陽性反應，應以投與後二十四小時內所採者為宜，此有行政院生署藥物食品檢驗
    局（80）藥檢醫字第四五二九號函可查，足徵被告分別於八十九年四月八日晚上
    八時五十分許、八十九年七月五日下午六時三十分許，均往前回溯二十四小時內
    某時，在其上開住處車內、不詳處所，有施用安非他命各一次無訛。此外，被告
    於八十九年四月八日晚上八時五十分許為警查獲時，復有被告所有供其施用之安
    非他命晶體（驗前毛重○‧五三公克，驗後毛重○‧四八公克）、玻璃燈泡吸食
    器一組、吸管一支等物扣案可資佐證，而該等扣案物品，經原審送請高雄醫學院
    附設中和紀念醫院鑑定結果，認該晶體是甲基安非他命，而上開吸食器、吸管則
    均有甲基安非他命反應，有該院八十九年七月四日編號Ｂ0000000號、Ｂ
    0000000及Ｂ0000000號檢驗報告單各一紙附卷可稽，益徵被告上
    開自白足堪採信，而其否認有於八十九年七月五日下午六時三十分許回溯二十四
    小時內某時，在某不詳處所，施用第二級毒品安非他命云云，自非可採。又被告
    於八十六年間因施用毒品案件，經原審法院依職權以八十七年度易字第二三五五
    號裁定送觀察、勒戒後，認有繼續施用毒品之傾向，再經該院以八十七年度易字
    第二三五五號裁定令入戒治處所施以強制戒治一年，執行三月後，經裁定停止戒
    治，所餘戒治期間交付保護管束，嗣因保護管束已執行期滿，未經撤銷，再經該
    院於八十八年九月三十日以八十七年度易字第二三五五號判決免刑確定，有該刑
    事判決書一件附卷可按，其竟於五年內再犯毒品危害防制條例第十條之罪，是其
    犯罪事證明確，犯行洵堪認定。
二、按安非他命係毒品危害防制條例第二條第二項第二款所列之第二級毒品之一，不
    得持有、施用，被告竟持之以施用。核其所為，係犯毒品危害防制條例第十條第
    二項之施用第二級毒品罪。其先後二次施用犯行，時間緊接、手法及罪名均同，
    顯係基於概括犯意而為之，為連續犯，應論以一罪。其先後二次持有安非他命，
    亦係基於概括之犯意，本應以連續持有論，惟其持有後，進而施用，其持有行為
    應被其施用之行為所吸收，不另論罪。查被告曾於八十五年、八十六年間，均因
    違反麻醉藥品管理條例案件，分別經法院判處有期徒刑四月、五月、六月，並於
    八十五年十二月九日執行完畢、八十六年三月二十六日縮刑執行完畢、八十六年
    十二月十六日易科罰金執行完畢，此有本院被告全國前案紀錄表可稽，其於有期
    徒刑執行完畢後五年之內，再犯有期徒刑以上之本罪，為累犯，應依刑法第四十
    七條加重其刑。
三、原審以被告罪證明確，適用毒品危害防制條例第十條第二項、第十八條第一項前
    段，刑法第十一條、第五十六條、第四十七條、第四十一條，罰金罰鍰提高標準
    條例第二條之規定；審酌被告已有多次違反麻醉藥品管理條例前科，且再犯而經
    觀察勒戒、強制戒治後又再犯相同罪行，顯見意志甚為不堅，惟其犯罪係戕害自
    身，尚未害及他人，所犯情節非重及犯罪後坦承部分犯行態度尚佳等一切情狀，
    量處有期徒刑六月，並諭知易科罰金之折算標準。並以扣案之晶體係第二級毒品
    安非他命；而扣案之玻璃燈泡吸食器一組、吸管一支均有甲基安非他命反應，顯
    與第二級毒品安非他命無法析離，自應全部視為第二級毒品安非他命，故上開扣
    案物品，均依毒品危害防制條例第十八條第一項前段規定併予宣告沒收並銷燬之
    （至鑑驗所耗用之安非他命既已滅失，自毋庸諭知沒收）。另以：（一）被告於
    八十九年七月五日下午六時三十分許回溯二十四小時內某時，在不詳處所，施用
    第二級毒品安非他命之犯行（即八十九度毒偵字第五三六七號），雖於前開起訴
    案件偵查中即經併同辦理，惟公訴人起訴事實未予敘及，然該部分與前開起訴部
    分具有連續犯之裁判上一罪關係，為起訴效力所及，法院自應一併予以審究；（
    二）公訴人起訴之犯罪事實雖認被告自八十八年十月間某日起至八十九年四月八
    日前止，亦有施用第二級毒品安非他命犯嫌云云。惟訊之被告則堅決否認有該等
    犯行。經查，被告固於警訊時供承：「我是從八十四年底開始吸食的，那時都在
    高雄縣大寮鄉吸食，最後一件是在八十九年四月八日下午六時三十分，在高雄縣
    鳥松鄉○○村○○路一六二巷二五弄六號前我的車內吸食的」等語（見高雄縣警
    察局仁武分局仁警刑移字第三五六號卷第一頁反面），然被告曾於八十五年、八
    十六年間，均因違反麻醉藥品管理條例案件，分別經法院判處有期徒刑四月、五
    月、六月，並於八十五年十二月九日執行完畢、八十六年三月二十六日縮刑執行
    完畢、八十六年十二月十六日易科罰金執行完畢。又於八十六年間因施用毒品案
    件，經該院依職權以八十七年度易字第二三五五號裁定送觀察、勒戒後，認有繼
    續施用毒品之傾向，再經該院以八十七年度易字第二三五五號裁定令入戒治處所
    施以強制戒治一年，執行三月後，經裁定停止戒治，所餘戒治期間交付保護管束
    ，嗣因保護管束已執行期滿，未經撤銷，再經該院於八十八年九月三十日以八十
    七年度易字第二三五五號判決免刑確定等情，均已如前述，足見被告上開警訊所
    述，顯係回答其本身開始施用安非他命之時間，而非謂自前開免刑判決確定後某
    日起至八十九年四月八日止，又有連續施用安非他命之情，尚難以遽認被告有於
    警訊時自白不諱，而被告又於偵查及本院審理時始終否認有自八十八年十月間某
    日起至八十九年四月八日止，連續施用安非他命之犯行，且於八十九年七月五日
    下午六時三十分許，在上開住處前為警緝獲後，於警訊時亦僅坦認有於八十九年
    四月八日施用安非他命犯行（見高雄縣警察局仁武分局仁警刑移字第六九四號卷
    第二頁，查被告於該警訊筆錄供承：「最後一次是八十九年四月十一日吸食毒品
    遭警方查過」、至八十九年四月十一日遭警方最後一次查獲」等語，而被告係於
    八十九年四月八日為警查獲，已如前述，足知該警訊所載「八十九年四月十一日
    」應係「八十九年四月八日」之誤），被告既否認有此部分犯行，且無其他積極
    證據足資證明被告於前開期間內有施用毒品安非他命之犯行，自不得僅憑上開警
    訊所述及其於八十九年四月八日下午六時三十分許有施用安非他命毒品一次之犯
    行，遽認被告亦有公訴人指訴此部分施用毒品安非他命之犯行，此部分本應為無
    罪之諭知，惟公訴人認此部分與前開有罪部分，具有連續犯之裁判上一罪關係，
    故不另為無罪之諭知等由。認事用法核無違誤，量刑亦稱妥適，被告上訴意旨徒
    以原審量刑過重而指摘原判決不當，為無理由，應予駁回。
據上論結，應依刑事訴訟法第三百六十八條，判決如主文。
本案經檢察官郭振昌到庭執行職務。
中    華    民    國     八十九     年      十二      月     二十六     日
                              臺灣高等法院高雄分院刑事第二庭
                                  審判長法官  曾永宗
                                        法官  惠光霞
                                        法官  邱永貴
右正本證明與原本無異。
不得上訴。
                                      書記官  周能智
中    華    民    國     八十九     年      十二      月    二十八      日
附錄：本判決論罪科刑法條：
毒品危害防制條例第十條第二項
施用第二級毒品者，處三年以下有期徒刑。
                                                                        Ｋ


司法院資訊處製作；財團法人民間司法改革基金會備份。
